---
title: "Application à la base de données"
author: "Bao-Sam Vinh-hung"
date: "20/07/2020"
output: html_document
---

```{r, include=FALSE}
knitr::opts_chunk$set(echo = TRUE)
```


# Application à la base de données


L'exercice sur la base de données consiste à prédire sinistre par sinistre, si celui-ci est encore ouvert à la période suivante et si un paiement a eu lieu. 

On classifie les développements potentiels en 4 cas distincts et on associe à une variable $YZ$ ces éventualités. $YZ$ a 4 valeurs possibles selon la formule suivante: $YZ = 1 * Y + 2*Z$. On définit $Y$ et $Z$ comme 2 variables indicatrices qui indiquent résepectivement la fermeture ou pas du sinistre et $Z$ celle qui indique si un paiement a eu lieu. 
Dans ce cadre on a 4 résultats possibles à chaque développement:

1. $YZ = 0$; fermeture sans paiement 
2. $YZ = 1$; pas de fermeture avec paiement
3. $YZ = 2$; pas de fermeture sans paiement
4. $YZ = 3$; pas de fermeture avec paiement


## Test

```{r}
kableExtra::kable(head(kyphosis))
```


